臺灣花蓮地方法院刑事判決
111年度金訴字第31號
公  訴  人  臺灣花蓮地方檢察署檢察官
被      告  王舒鈴


選任辯護人  李韋辰律師（法律扶助）          
上列被告因洗錢防制法等案件，經檢察官提起公訴（111年度偵
字第1310號），而被告於準備程序進行中就被訴事實均為有罪之
陳述，經本院告知簡式審判程序之旨，並聽取被告與公訴人之意
見後，本院合議庭裁定由受命法官獨任進行簡式審判程序，裁定
如下：
    主  文
甲○○幫助犯洗錢防制法第十四條第一項之一般洗錢罪，處有期徒
刑二月，併科罰金新臺幣一萬元，罰金如易服勞役，以新臺幣一
千元折算一日。緩刑二年，緩刑期間付保護管束，並應於本判決
確定後一年內，接受四小時之法治教育課程。
    犯罪事實
一、甲○○預見將金融帳戶之存摺、提款卡、密碼提供他人使用，
    極可能遭他人自行或轉由不詳人士使用供實行詐欺取財犯罪
    ，作為詐欺被害人並指示被害人匯入款項之用，再將該犯罪
    所得提取轉出，製造金流斷點，以掩飾犯罪所得真正去向而
    逃避檢警追緝，仍基於容任該結果發生亦不違背其本意之幫
    助詐欺取財與幫助洗錢之不確定故意，於民國110年10月24
    日前某時，在花蓮縣○○市○○路000號238號1樓統一超商花農
    門市，無償將其所申設之中國信託商業銀行帳號000-000000
    000000號帳戶（下稱上開帳戶）之存摺及依通訊軟體LINE暱
    稱「陳劍鋒」指示而更改過密碼之提款卡，以交貨便之方式
    寄送予「陳劍鋒」收受，而供「陳劍鋒」或所屬詐騙集團使
    用，容任他人作為詐騙不特定人匯款之人頭帳戶，以此方式
    幫助詐騙集團從事財產犯罪及掩飾犯罪所得之去向。嗣「陳
    劍鋒」所屬詐欺集團成員取得甲○○所有上開帳戶之提款卡後
    ，即意圖為自己不法所有，於附表「詐騙方式欄」所示之時
    間，以附表「詐騙方式欄」所示之方法，致附表「告訴人或
    被害人欄」所示己○○等人陷於錯誤，而依該詐欺集團成年成
    員之指示，於附表「匯款時間欄」所示之時間，將所示金額
    存（匯）入上開帳戶內，款項旋遭提領一空，藉以製造金流
    斷點，而掩飾或隱匿該等犯罪所得之去向、所在。嗣經己○○
    、戊○○、丁○○、庚○○及乙○○查覺有異，報警處理，經警循線
    查獲上情。
二、案經己○○、戊○○及庚○○告訴，並由臺灣花蓮地方檢察署檢察
    官偵查起訴。　　
    理  由
一、認定犯罪事實所憑之證據及其認定之理由
　  上揭犯罪事實，為被告於本院審理中坦承不諱（見本院卷第
    105、120頁），且經證人即告訴人己○○、戊○○及庚○○、證人
    即被害人丁○○及乙○○於警詢時證述明確（見警卷第9至11、5
    至6、13至16、7至8、3至4頁），並有中國信託商業銀行股
    份有限公司110年11月23日中信銀字第110224839314352號函
    暨所附被告帳戶基本資料、存款交易明細及自動化LOG資料
    、告訴人己○○、戊○○及庚○○及被害人丁○○及乙○○之報案資料
    在卷可憑（見警卷第77至106、51至66、107至121、67至75
    、29至49頁），足認被告上揭任意性自白核與事實相符，堪
    以採信。綜上，本案事證明確，被告上開犯行洵堪認定，應
    依法論科。
二、論罪及刑之減輕
　㈠按金融帳戶乃個人理財工具，依我國現狀，申設金融帳戶並
    無任何特殊限制，且可於不同之金融機構申請多數帳戶使用
    ，是依一般人之社會通念，若見他人不以自己名義申請帳戶
    ，而收購或借用別人之金融帳戶以供使用，並要求提供提款
    卡及告知密碼，則提供金融帳戶者主觀上如認識該帳戶可能
    作為對方收受、提領特定犯罪所得使用，對方提領後會產生
    遮斷金流以逃避國家追訴、處罰之效果，仍基於幫助之犯意
    ，而提供該帳戶之提款卡及密碼，以利洗錢實行，仍可成立
    一般洗錢罪之幫助犯。綜上，行為人提供金融帳戶提款卡及
    密碼，固非屬洗錢防制法第2條所稱之洗錢行為，不成立一
    般洗錢罪之正犯；然行為人主觀上如認識該帳戶可能作為收
    受、提領特定犯罪所得使用，他人提領後會產生遮斷資金流
    動軌跡以逃避國家追訴、處罰之效果，仍基於幫助之犯意而
    提供，則應論以幫助犯一般洗錢罪（最高法院108年度台上
    字第3101號判決意旨參照）。而佐以被告於偵查中供稱：我
    不知道對方如何提領，也不知道是誰提領我帳戶內的錢等語
    （見偵卷第48頁），足見被告主觀上知悉若不詳之人持本案
    提款卡提領帳戶內款項後，己無從追蹤金流，將形成斷點之
    效果，而有預見本案帳戶遭用以洗錢之可能無疑。
　㈡核被告所為，係犯刑法第30條第1項、洗錢防制法第14條第1
    項之幫助一般洗錢罪及刑法第30條第1項、第339條第1項之
    幫助詐欺取財罪。被告以提供帳戶存摺、提款卡及事前依指
    示變更密碼之單一行為，同時幫助正犯詐騙被害人己○○等5
    人，侵害不同被害人之財產法益，並幫助正犯洗錢，屬想像
    競合犯，應依刑法第55條規定，從一重論以幫助一般洗錢罪
    處斷。
　㈢被告係基於幫助他人犯罪之不確定故意，對正犯資以助力而
    參與實行構成要件以外之行為，為幫助犯，並審酌被告自陳
    係為尋求家庭代工之工作機會，始提供本案帳戶存摺、依指
    示更改過密碼之提款卡供詐騙集團使用，且未實際參與詐欺
    取財之構成要件行為，所犯情節較正犯輕微等情，依刑法第
    30條第2項之規定，按正犯之刑減輕之。又被告於本院準備
    程序及審理時均已自白幫助一般洗錢犯行（本院卷第105、1
    20頁），是就被告所犯洗錢防制法部分，依洗錢防制法第16
    條第2項規定減輕其刑，並與前開減輕事由，依法遞減之。
三、刑之酌科及緩刑之宣告
　㈠爰以行為人責任為基礎，審酌被告已預見交付上開帳戶存摺
    及提款卡予真實姓名、年籍不詳之「陳劍鋒」，極可能遭他
    人使用而供作詐欺取財或掩飾不法所得去向之人頭帳戶，卻
    為圖得家庭代工之工作機會，交付上開帳戶存摺及提款卡供
    詐騙集團成員作為人頭帳戶使用，致己○○等5人因受騙而分
    別受有前述之財產損害及增加渠等尋求救濟之困難，而助長
    財產犯罪之猖獗，影響社會正常經濟交易安全，被告所為固
    值一定程度之非難。然參以被告之犯罪動機係為求職，所為
    之惡性與情節均與租用帳戶以換取金錢對價之情形有別，兼
    衡酌被告犯後坦承犯行，並與有和解意願之被害人丁○○達成
    和解，並賠償其所受損失新臺幣1萬5千元，有公務電話及和
    解書1紙在卷可考（見本院卷第79、136頁）（其餘被害人皆
    未有調解意願，見本院卷第61至71頁），可見被告對本案犯
    行已有切確之認識與反省。末考量被告於行為時僅27歲，未
    有任何刑事前科，有臺灣高等法院被告前案紀錄表（見本院
    卷第15頁）在卷可參，素行堪稱良好，及其於本院審理中自
    陳之學經歷、工作、婚姻及經濟狀況等一切情狀（見本院卷
    第121頁），量處如主文所示之刑，及就併科罰金部分，依
    刑法第42條第3項前段規定，諭知如易服勞役之折算標準，
    以示刑法規範之有效及妥當，並給予被告與其罪責相符之刑
    罰。
　㈡被告於本案前未曾受有期徒刑以上刑之宣告，業據前述，被
    告現年僅28歲，且非素行惡劣之人，因一時失慮，致罹刑章
    ，且被告犯後坦承犯行，並已與有意願和解之被害人達成和
    解，已如前述，足見被告悛悔之心，信經此偵、審程序及刑
    之宣告後，應能知所警惕而無再犯之虞；復審酌告訴人同意
    給予被告緩刑等語之意見，有上開電話紀錄1紙可憑（見本
    院卷第243頁)及檢察官之意見（見本院卷第121頁），及被
    告尚有3位皆未足5歲之未成年子女需扶養且為低收入戶等情
    ，有被告個人戶籍資料查詢結果、低收入戶、中低收入戶資
    料查詢可佐（見本院卷第13、55頁），本院認被告所受刑之
    宣告以暫不執行為當，宣告緩刑2年，以勵自新。惟斟酌被
    告之犯罪動機，為求職而甘冒幫助他人詐欺及一般洗錢之風
    險，促使日後確能深切記取教訓，得以知曉尊重法治之觀念
    ，導正觀念及行為之偏差，本院認除前開緩刑宣告外，尚有
    賦予一定負擔之必要，併依刑法第74條第2項第8款規定，命
    其應於本判決確定後1年內，接受法治教育課程4小時，並應
    依刑法第93條第1項第2款規定，於緩刑期間內付保護管束，
    以達儆懲及啟新之綜效。如被告於保護管束期間內，未遵循
    本院諭知之緩刑負擔而情節重大者，檢察官得依刑事訴訟法
    第476條及刑法第75條之1第1項第4款規定，聲請撤銷緩刑宣
    告。　
　㈢雖告訴人己○○、庚○○及被害人乙○○經本院電詢對於被告量刑
    之意見，渠等均表示不同意緩刑等語，有本院電話紀錄單可
    參（見本院卷第129頁），然法院是否宣告緩刑，有其自由
    裁量之職權，祇須行為人符合刑法第74條第1項所定之條件
    ，認為以暫不執行刑罰為適當，法院即得宣告緩刑，與被害
    人、告訴人等是否同意給予緩刑，並無絕對必然之關連。被
    告既已符合符合刑法第74條第1項第1款所定之條件，且有前
    述暫不執行刑之執行為宜之情，況其餘尚未與被告達成和解
    之告訴人、被害人，前經本院函詢渠等之調解意願，如逾期
    未回覆視為無調解意願，業經合法送達告訴人、被害人而迄
    未回覆，有本院送達證書在卷足考（見本院卷第61至71頁）
    ，是尚難憑此而認被告未盡力彌補其犯行所生之損害，衡以
    刑事法律制裁本即屬最後手段性，本院量處之刑度應已足使
    被告戒慎自律，爰為上開緩刑之宣告，以勵自新，併此敘明
    。
四、沒收
　㈠查被告所有之上開帳戶、帳戶提款卡及密碼資料，因被告業
    已將之交付他人，並已由詐騙集團成員持用，且未據扣案，
    亦非違禁物，然因該等物品可隨時停用、掛失補辦，且就沒
    收制度所欲達成之社會防衛目的亦無助益，不具刑法上之重
    要性，依刑法第38條之2第2項規定，爰均不諭知沒收、追徵
    。
　㈡被告固有提供本案帳戶與「陳劍鋒」所屬之詐騙集團遂行詐
    欺取財及一般洗錢犯行，惟依卷內事證無從認定被告因上開
    犯行而獲致任何金錢對價，且該帳戶之存摺、提款卡復已交
    由詐騙集團使用，被告對上開帳戶內之款項已無事實上管領
    權，況該帳戶內款項旋於數分鐘內業遭不詳之人提領一空，
    是無從認定被告有何實際獲取之犯罪所得，爰不予諭知沒收
    或追徵其犯罪所得。
　㈢洗錢防制法第18條第1項固規定：「犯第14條之罪，其所移轉
    、變更、掩飾、隱匿、收受、取得、持有、使用之財物或財
    產上利益，沒收之；犯第15條之罪，其所收受、持有、使用
    之財物或財產上利益，亦同。」惟本案被告非實際提款之人
    ，並非實際收受、取得、持有被害人受詐騙之款項，尚非洗
    錢防制法第14條第1項之正犯，自無上開條文適用，併予敘
    明。
據上論斷，應依刑事訴訟法第273條之1第1項、第299條第1項前
段，判決如主文。
本案經檢察官丙○○提起公訴、檢察官曹智恒到庭執行職務。
中　　華　　民　　國　　111 　年　　11　　月　　16　　日
　　　　　　　　　刑事第三庭    法　官  李珮綾
以上正本證明與原本無異。
如不服本判決應於收受送達後20日內向本院提出上訴書狀，並應
敘述具體理由。其未敘述上訴理由者，應於上訴期間屆滿後20日
內向本院補提理由書(均須按他造當事人之人數附繕本)「切勿逕
送上級法院」。告訴人或被害人如對於本判決不服者，應具備理
由請求檢察官上訴，其上訴期間之計算係以檢察官收受判決正本
之日期為準。
辯護人依據刑事訴訟法第346條、公設辯護人條例第17條及律師
法第32 條第2項、第36條等規定之意旨，尚負有提供法律知識、
協助被告之義務（含得為被告之利益提起上訴，但不得與被告明
示之意思相反）。
因疫情而遲誤不變期間，得向法院聲請回復原狀。
中　　華　　民　　國　　111 　年　　11　　月　　21　　日

                                書記官  陳俞汝

附表：
編號 告訴人或被害人 詐騙方式 匯款時間 （民國） 匯款金額 （新臺幣） 1 己○○ （告訴人） 詐欺集團成員於110年10月24日，假冒蝦皮客服人員撥打電話予己○○，佯稱：因內部作業疏失，將連續扣款6次，須依指示操作轉帳等語，致己○○陷於錯誤，而依指示匯款。 110年10月24日19時37分許 4萬9,986元    110年10月24日19時40分許 4萬9,986元 2 戊○○ （告訴人） 詐欺集團成員於110年10月25日16時37分許，假冒影城客服人員撥打電話予戊○○，佯稱：因上網訂購電影票，遭設定會員金自動扣款，若欲取消，須依指示操作解除等語，致戊○○陷於錯誤，而依指示匯款。 110年10月25日17時4分許 2萬7,987元 3 丁○○ （被害人） 詐欺集團成員於110年10月25日16時38分許，假冒秀泰影城客服人員撥打電話予丁○○，佯稱：因系統問題，誤設20張團體電影票，須依指示操作解除等語，致丁○○陷於錯誤，而依指示匯款。 110年10月25日17時15分許 1萬2,885元    110年10月25日17時40分許 9,998元 4 庚○○ （告訴人） 詐欺集團成員於110年10月25日17時27分許，假冒秀泰影城客服人員撥打電話予庚○○，佯稱：因影城資料遭駭客入侵，會員帳號升級為高級會員，系統將自動扣款，須依指示操作解除等語，致庚○○陷於錯誤，而依指示匯款。 110年10月25日17時49分許 9,099元 5 乙○○ （被害人） 詐欺集團成員於110年10月25日18時21分許，假冒秀泰影城員工撥打電話予乙○○，佯稱：因影城資料遭駭客入侵，致影城聯名卡帳戶多刷2萬元儲值款項至影城會員，欲取消儲值款項，須依指示操作自動櫃員機等語，致乙○○陷於錯誤，而依指示匯款。 110年10月25日18時48分許 5,969元 

附錄本案論罪科刑法條：
洗錢防制法第2條
本法所稱洗錢，指下列行為：
一、意圖掩飾或隱匿特定犯罪所得來源，或使他人逃避刑事追訴
    ，而移轉或變更特定犯罪所得。
二、掩飾或隱匿特定犯罪所得之本質、來源、去向、所在、所有
    權、處分權或其他權益者。三、收受、持有或使用他人之特
    定犯罪所得。
　　
洗錢防制法第14條第1項
有第二條各款所列洗錢行為者，處7 年以下有期徒刑，併科新臺
幣5 百萬元以下罰金。

中華民國刑法第339條第1項
意圖為自己或第三人不法之所有，以詐術使人將本人或第三人之
物交付者，處五年以下有期徒刑、拘役或科或併科五十萬元以下
罰金。